臺灣嘉義地方法院刑事判決　　　　　　　　　　　　九十三年度交簡上字第四號
　　上　訴　人　乙○○
右上訴人因過失傷害案件，不服中華民國九十三年四月二十三日本院嘉義簡易庭九十
三年度嘉交簡字第六三號判決 (聲請簡易判決處刑案號：九十三年度調偵字第五六號
)，提起上訴，本院判決如左：
    主  文
原判決撤銷。
乙○○因過失傷害人，累犯，處有期徒刑參月，如易科罰金，以佰元折算壹日。
    事  實
一、乙○○前因偽造文書案件，經本院於民國九十年二月十四日以八十九年度訴字第
    六九○號判處有期徒刑三月，如易科罰金以參佰元折算壹日確定，甫於九十年四
    月九日易科罰金執行完畢。竟仍於九十二年十月二十八日十三時二十分許，駕駛
    車牌號碼○四二五─ＦＧ號自用小客車，以時速三十至四十公里之速度，沿嘉義
    市○○路內側車道由東往西方向行駛，途經嘉義市○○路與育人路三八一巷路口
    ，原應注意行經閃光黃燈號誌交岔路口，應減速接近，注意安全小心通過，而依
    當時情形，天候晴，日間有自然光線，路面乾燥無缺陷，視距良好無障礙，無不
    能注意情事，竟疏未注意減速接近，作隨時停車之準備，適有甲○○○騎乘車牌
    號碼ＫＳ八─七二三號重型機車，沿嘉義市○○路三八一巷由南往北方向行駛，
    途經前述路口，未遵守行經閃光紅燈標誌交岔路口，車輛應減速接近，先停於交
    岔路口，讓幹道車優先通過後，認為安全時方可續行之規定，竟逕行直行，致兩
    車於前揭交叉路口發生碰撞，使甲○○○人車倒地而受有右手鎖骨骨折、骨盆骨
    折、股骨幹骨折、頭部撕裂傷六公分、多處挫傷、擦傷等傷害。乙○○旋於車禍
    發生後，主動報警處理，並於嘉義市警察局交通隊員林炳昌前往現場處理，而未
    被有偵查犯罪職權之公務員知悉前，當場承認其為肇事人，嗣並接受裁判。
二、案經甲○○○訴由嘉義市警察局第一分局報請台灣嘉義地方法院檢察署檢察官偵
    查起訴。
    理  由
一、認定犯罪事實所憑之証據及理由：
(一)上訴人乙○○行經前述交叉路口，未減速接近，注意安全小心通過，而與告訴人
    甲○○○發生車禍致告訴人受傷之事實，業據上訴人於本院審理時供承不諱，並
    有道路交通事故現場圖、道路交通事故調查報告表、診斷證明書各一紙及照片十
    九張附卷可稽，此部分之事實應堪認定。
(二)按特種閃光號誌各燈號顯示之意義如左：一、閃光黃燈表示「警告」，車輛應減
    速接近，注意安全，小心通過。二、閃光紅燈表示「停車再開」，車輛應減速接
    近，先停止於交岔路口前，讓幹道車優先通行後認為安全時，方得續行。道路交
    通標誌標線號誌設置規則第二百十一條第一項第一款、第二款分別定有明文。本
    案上訴人駕車原應注意前開規定，且依當時狀況，並無不能注意情形，竟疏未注
    意，於駕車行經閃光黃燈時未減速慢行，因而肇事致告訴人受傷，上訴人對於本
    件車禍之發生有過失應堪認定。而本案經送臺灣省嘉雲區車輛行車事故鑑定委員
    會鑑定，亦認「乙○○駕駛自小客車，行經閃光黃燈號誌交岔路口，未減速接近
    ，小心通過，為肇事次因。」此有該鑑定委員會九十三年二月四日嘉鑑字第九三
    ０一一二號函附之鑑定意見書可稽；嗣經送臺灣省車輛行車事故覆議鑑定委員會
    鑑定，仍維持原鑑定意見，亦有該會九十三年八月十七日府覆議字第九三一０八
    一一號函可証，亦足堪佐証上訴人對於本件車禍之發生確有過失。
(三)上訴人之行為對於告訴人製造一個法所不容許之風險，且造成該風險在具體事件
    歷程中實現，而導至構成要件結果之發生，則該結果自可歸責於上訴人，亦即上
    訴人之行為與告訴人受傷之結果，有因果關係存在。至於告訴人於本車禍事故中
    固應負肇事主因，有前揭二紙鑑定書附卷足憑，惟尚難憑此而免除上訴人之過失
    罪責。
二、撤銷改判之理由：
(一)撤銷原判決之理由：
    原審之論罪科刑，固非無見，惟刑事審判旨在實現刑罰權分配之正義，故法院對
    於有罪被告之科刑，應符合罪刑相當原則，使輕重得宜，罪當其刑，以契合社會
    之法律感情，此所以刑法第五十七條明定科刑時應審酌一切情狀，尤應注意該條
    各款所列事項以為科刑輕重之標準，縱使基於目的性之考量，認定有犯罪預防之
    必要，而必須加重裁量時，亦僅得在罪責相當之範圍內為加重，不宜單純為強調
    刑罰之威嚇功能，而從重超越罪責程度為裁判，務求「罪刑相當」。查本案上訴
    人與告訴人因過失發生車禍而致告訴人受有傷害，被告縱有可歸責之事由，惟從
    過失比例觀察，告訴人駕駛重機車，行經閃光紅燈交岔路口，支線道未暫停讓幹
 線道先行，應負肇事主因，而上訴人駕駛自用小客車，行經閃光黃燈號誌交岔路
    口，未減速接近，因而發生車禍，應負肇事次因，故上訴人之可責性較低。而過
    失傷害罪之法定最高本刑為有期徒刑六月，惟原審卻量處有期徒刑五月，顯然不
    符合罪責相當原則，原審既有量刑不當之違誤，自應由本院撤銷改判。
(二)自為判決之論罪科刑理由：
１、核上訴人所為，係犯刑法第二百八十四條第一項前段之過失傷害罪。
２、查上訴人前因偽造文書案件，經本院以於九十年二月十四日以八十九年度訴字第
    六九○號判處有期徒刑三月，如易科罰金以參佰元折算壹日確定，嗣於九十年四
    月九日易科罰金執行完畢，此有台灣高等法院被告全國前案紀錄表可稽，其於前
    案執行完畢後五年內再犯本件有期徒刑以上之罪，為累犯，應依法加重其刑。
３、上訴人於犯罪未發覺前主動向警方自首之事實，有自首紀錄表附於警卷可證，故
    上訴人於犯罪未發覺前自首並接受裁判，應依自首之規定減輕其刑，並依刑法第
    七十一條第一項之規定先加後減。
４、審酌上訴人之知識程度係高中畢業，原應注意行經閃光黃燈號誌交岔路口應減速
    慢行，竟未減速慢行，因而發生車禍，並造成告訴人甲○○○受有右手鎖骨骨折
    等多處傷害，惟衡量其過失比例，車禍發生後與告訴人尚未和解等一切情狀，量
    處如主文所示之刑，並諭知易科罰金之折算標準。
三、適用法律之依據：
(一)刑事訴訟法第四百五十五條之一第三項、第三百六十九條第一項前段。
(二)刑法第第二百八十四條第一項前段、第四十七條、第六十二條前段、第四十一條
    第一項前段。
(三)罰金罰鍰提高標準條例第一條前段、第二條。
本案經檢察官黃正雄到庭執行職務
中    華    民    國      九十三        年      九      月    二十一    日
                                臺灣嘉義地方法院刑事第五庭
                                      審判長法  官  林信旭
                                            法  官  黃仁勇
                                            法  官  黃義成
右正本證明與原本無異。
不得上訴。
中    華    民    國      九十三        年      九      月    二十一    日
                                            書記官  林育興
附錄本案論罪科刑法條全文
刑法第二百八十四條第一項：
因過失傷害人者，處六月以下有期徒刑、拘役或五百元以下罰金，致重傷者，處一年
以下有期徒刑、拘役或五百元以下罰金。
